【裁判字號】    89,上訴,1212
【裁判日期】    890712
【裁判案由】    違反毒品危害防制條例
【裁判全文】
臺灣高等法院高雄分院刑事判決                  八十九年度上訴字第一二一二號
    上  訴  人  台灣屏東地方法院檢察署檢察官
    上  訴  人
    即  被  告  甲○○
    選任辯護人  柳聰賢
右上訴人因被告違反毒品危害防制條例案件，不服臺灣屏東地方法院八十九年度訴字
第三０二號中華民國八十九年七月十二日第一審判決（起訴案號：臺灣屏東地方法院
檢察署八十九年度偵字第九二一號），提起上訴，本院判決如左：
    主      文
原判決關於販賣第二級毒品及定執行刑部分暨販賣第一級毒品部分，均撤銷。
甲○○連續販賣第二級毒品，累犯，處有期徒刑柒年陸月，褫奪公權伍年；扣案之安
非他命（驗後毛重伍柒柒點肆貳公克）沒收銷燬之，扣案之電子秤貳台、空夾鏈袋柒
大包、攪拌機壹台，均沒收，販賣所得新台幣壹萬元沒收，如全部或一部不能沒收時
，以其財產抵償之。又意圖販賣而持有第一級毒品，累犯，處有期徒刑伍年柒月，褫
奪公權肆年，海洛因拾壹包（合計淨重貳零點肆伍公克，純度肆玖點伍柒公克，純質
淨重壹零點壹肆公克）沒收銷燬之，前項扣案電子秤貳台、空夾鏈袋柒大包、攪拌機
壹台，均沒收。
其餘（轉讓第二級毒品部分）上訴駁回。
前開第二項撤銷部分與前項駁回部分所處有期徒刑柒月，應執行有期徒刑拾貳年，褫
奪公權伍年，扣案之安非他命（驗後毛重伍柒柒點肆貳公克）、海洛因拾壹包（合計
淨重貳零點肆伍公克，純度肆玖點伍柒公克，純質淨重壹零點壹肆公克，均沒收銷燬
之，扣案之電子秤貳台、空夾鏈袋柒大包、攪拌機壹台，均沒收，販賣第二級毒品所
得新台幣壹萬元沒收之，如全部或一部不能沒收時，以其財產抵償之。
     事  實
甲○○於民國八十四年間，曾因違反麻醉藥品管理條例案件，經本院判處有期徒刑六
月確定，甫於八十五年十一月二十六日執行完畢，不知警惕，復意圖販賣營利，並基
於概括犯意，自八十八年八、九月間起至八十九年二月三日一時三十分許止，連續在
屏東市○○○路五六巷六弄十四之五號住處，先後十次，以每包新台幣（下同）一千
元之價格，販賣第二級毒品安非他命予劉守添施用，計獲利一萬元，其間並於八十九
年一月廿七日下午四時許，在高雄市苓雅區大統百貨公司附近，意圖販賣而販入安非
他命（驗前毛重五七七‧四七公克），持有中俟機出售牟利。又基於無償轉讓第二級
毒品之犯意，於八十九年二月二日晚間十時許，在同上住處，無償轉讓（少量）第二
級毒品安非他命予劉守添施用一次。又另於八十九年一月三十日，在高雄市○○區○
○路附近，以十四萬元之價格買進第一級毒品海洛因（毛重約廿七．三公克）後，於
持有中萌販賣意圖，乃以家中所有塑膠夾鏈袋、電子秤，予以分裝成十一包。嗣於八
十九年二月三日凌晨一時三十分許，在前揭處所為警查獲，並扣得攪拌機一台、電子
秤二台、空夾鏈袋七大包（０號空夾鏈袋三大包、一號空夾鏈袋二大包、四號空夾鏈
袋一大包、五號空夾鏈袋一大包）、海洛因十一包（合計淨重二０．四五公克，包裝
重五．七二公克，純度四九．五七公克，純質淨重一０．一四公克）、安非他命（驗
前毛重五七七．四七公克，驗後毛重五七七．四二公克，查獲時係藏放於居住處房間
內同居女友陳麗美所有女用皮包夾層中）、吸管四支。案經高雄市政府警察局新興分
局移送台灣屏東地方法院檢察署檢察官偵查起訴。
     理  由
一、訊據被告甲○○矢口否認右揭犯行，辯稱：安非他命及海洛因係伊先後向綽號「
    阿秀」之男子，分別以十五萬元及十四萬元之價格購得，因毒品不易購買，被告
    害怕貨源中斷，所以一次購買多一點，供自己施用，非用來販賣，而查扣之攪拌
    機是其女友陳麗美怕被告毒癮越來越大，加入葡萄糖用以攪拌稀釋，電子秤係用
    來秤海洛因毒品之重量，以防被人偷斤減兩，夾鏈袋是伊兄嫂做胸針、項鍊之代
    工時用來包裝的，被查獲之前一晚，其去高雄，回屏東時已是凌晨了，所以不可
    能提供安非他命給劉守添吸食；而劉守添亦可能為求減刑而誣指被告販毒，且陳
    麗美在警訊所供係經誘導所致，嗣在偵審中即明確表示被告並未販毒，被告之經
    濟來源係得家人支助，並非販毒所得，況被告曾借用劉守添之車子發生毀損事故
    ，劉守添自行前往維修並支出約五、六萬元，係因記恨而誣陷被告云云。惟查：
(一)、右揭連續販賣安非他命之事實，業據證人即購買供己施用之劉守添於警訊中證陳
    ：「伊自八十八年八、九月間開始施用安非他命，最後一次是八十九年二月三日
    ，所施用安非他命都是向甲○○購買，自伊開始施用，至被警查獲時止，就都是
    向甲○○所購買，每次購買一千元」，嗣於偵查中又稱：「甲○○係伊小學同學
    ，八十九年二月二日，伊最後一次所吸食的安非他命是甲○○拿給伊吸，當日（
    應係二月二日晚）工作完，甲○○叫伊買宵夜去給他女兒吃，我去看到他在吸，
    他就拿給伊吸，：：與甲○○間並無糾紛、嫌隙，：：向甲○○買安非他命約一
    個禮拜二次」，嗣於原審稱：「：：之前在八十八年九月間，每隔三、五天向甲
    ○○買安非他命一次，直至被查獲：：查獲時在場，係因向甲○○要安非他命要
    不到，也買不到，剛下樓即被警抓到，查獲的前一天（即二月二日）晚上十點多
    ，幫甲○○買點心，他有分一點給伊吸食」，嗣於本院調查中則證稱：「原審中
    所稱向被告買安非他命，那是之前買的，買幾次已忘記，大約十幾次，是在八十
    八年九月間開始，最後一次，是在案發（即八十九年二月三日凌晨）前三、四天
    ，每次都是買一千元，一小包，交易地點，在被告民生東路住處」等語，前後迭
    為指陳確自八十八年九月間某日起，迄於案發日止期間有多次向被告買過安非他
    命甚詳（至其購買次數固非明確陳述，但觀其證詞所陳述購買之期間持續長達五
    月之久，次數並非屬少數一或二次，其間涉及時間推移所生記憶因素，自難令其
    詳述確實次數，其於本院既已言及「十幾次」，爰以罪疑惟輕之原則，認定十次
    ），矧被告於警訊中亦供述與劉守添並無仇恨，嗣於偵訊時亦陳稱與劉守添感情
    不錯，所以劉守添將車子借予被告使用，且其二人自國中時期即屬同學舊識，近
    來仍迭有交往等情，上開之情亦是被告所認之事實，而為警查獲當日，劉守添猶
    基於取得（索取或購買）安非他命之原因一同在場為警查獲，又於查獲前一日晚
    間為被告買點心，證人劉守添與被告本即存在情誼，於案發前，其間關係熱絡之
    情可想而知，被告嗣翻異前詞，辯陳劉守添因借車糾紛，致記恨而為誣指非與常
    理相合，況借車糾紛之事，與被告、劉守添之間長期友誼相較，客觀上尚無因此
    即生構陷友人入販賣毒品重罪之虞，是其所辯劉守添挾怨陷之辯陳，顯屬事後卸
    責之詞，不足採信，警方隨後在被告住處果搜獲驗前毛重五七七．四七公克數量
    甚夥之安非他命，並有客觀上與分裝相關之電子秤二台、空夾鏈袋七大包物品扣
    案可資佐證，足見劉守添之上開被告對伊販賣安非他命之指證應屬非虛，堪予採
    信。又本件扣案之多量安非他命數量異常巨量，又有劉守添迭為指證被告對伊迭
    為販賣，依常理其販入當時即係基於販賣意圖甚明，是被告於上開時地向綽號「
    阿秀」者販入時，亦係屬販賣既遂行為。至本件查獲之安非他命藏放處固係在被
    告之同居人陳麗美所有女用皮包層內查獲，但該女用皮包猶置放被告居住房間內
    ，無論係何人放入，仍未脫被告本人持有關係，且並無證據足認陳麗美與被告間
    有共同販賣牟利之犯意聯絡或行為分擔關係，陳麗美並已獲檢察官處分不起訴，
    有處分書附卷可按，自無證據足認本件共同販賣安非他命犯行陳麗美，爰不予認
    定之，附此敘明。
(二)、又被告於前揭時地，有無償轉讓安非他命予劉守添施用之犯行，迭據證人劉守添
    供證：最後一次施用安非他命係在「被警查獲時剛要出來」，偵查中稱「昨晚十
    點多，在查獲地與甲○○一起吸安非他命，是甲○○拿一點點給我吸」，而案發
    當日警方係先查獲劉守添，並未在劉守添身上查獲任何毒品，足見劉守添警訊中
    稱案發日未有購買之情亦無矛盾，而警方嗣被告住處確查獲多量安非他命，足見
    劉守添所供證之情，應屬可信，此部分犯行事證亦屬明確。
(三)、又據證人即與被告同居之女友陳麗美在警訊中供稱：「：：販賣毒品海洛因及安
    非他命均係甲○○個人行為，他被通緝中所以沒有工作，而他會販賣毒品均係為
    了生活」等語，陳麗美嗣於偵審中固翻異前詞，改稱甲○○未販賣海洛因及安非
    他命云云，然查陳麗美與甲○○係同居多年之親密關係，並無設詞構陷之虞，其
    在警訊中原已供證扣案之多量安非他命係甲○○所有，在偵訊時卻附和供證安非
    他命係向被告所竊藏，然被告在原審已坦認該安非他命毒品係其交予陳麗美藏放
    （原審卷二十五頁），顯見陳麗美就扣案安非他命誰屬一節，所供迭指係被告所
    有一節均與實情相合，而其所指證被告確有販賣安非他命一節已屬實情，已詳述
    如前，是證人陳麗美警訊中所為上開「販賣毒品海洛因及安非他命均係甲○○個
    人行為」之語，豈是隨意陳述？參以本件有關海洛因毒品部分，警方在被告住處
    當場扣得之數量即達毛重廿六．一七公克（淨重二０．四五公克，包裝重五．七
    二公克），其包裝方式係已分裝成十一包（詳調查局鑑驗報告及卷附照片），參
    酌被告所自承一天僅吸「０．０一公克」（詳偵卷二十頁），依其數量之持有相
    對非少，又依包裝外觀因素以觀，客觀上與分裝持有便於供己施用之常情有間，
    而扣案之與分裝粉末或晶體有關之電子秤、攪拌機等工具，被告於本院又坦認係
    秤重、絞碎海洛因之用（本院卷三十一頁、三十二頁），與實務上常見販賣者所
    持有使用之工具相合（單純施用者較少見），被告固解釋有較多量海洛因係因於
「怕貨源中斷，故買多一點自己吸」，然徵諸扣案之毒品海洛因市面價格所費不
    貲，被告供承扣案之海洛因係以十四萬元購入，顯見其經濟情況應屬相當，然依
    被告日常生活，與其母徐玉桂須共用其兄弟之支助，每月三萬元，且須扶養二個
    孩子等情，已經證人陳麗美及被告之母徐玉桂於偵查中供述綦詳，陳麗美警訊中
    更陳稱：「甲○○因染有吸食安非他命、海洛因毒品之習慣，且被通緝中所以沒
    有工作或職業，平時均以機車代步」，顯見被告之資力非豐厚，豈有純因供己施
    用目的，即以花費不貲之資金，合另扣案之安非他命同時購入（依被告所稱安非
    他命價格為十五萬元）之理？足見以被告案發當時之資力，縱認初因單純供己施
    用目的購入海洛因毒品以供吸食，該海洛因之購入後持有中，因於資力考量，乃
    萌思以之販賣牟利企圖，於常理亦屬無違。是陳麗美上開所供證被告販賣毒品之
    範圍應及海洛因毒品，綜觀全卷，固無人指及曾向被告購買海洛因，且因本件扣
    案之海洛因數量，相對於一般海洛因販賣盤商，常見之巨量持有俟機待售，尚非
    絕對異常，而被告坦認伊本人亦有施用海洛因毒品犯行（復據陳麗美供證被告亦
    有施用海洛因習慣），則其販入時，尚難依推論方式遽論單純基於意圖販賣而販
    入，但其販入後既有利用持有之分裝工具，並已然進行分裝妥，難謂其中無萌販
    賣意圖，仍難脫意圖販賣而持有海洛因犯行。
(四)、此外，復有海洛因（合計淨重二０．四五公克，包裝重五．七二公克，純度四九
    ．五七公克，純質淨重一０．一四公克）、安非他命（驗前毛重五七七．四七公
    克，驗後毛重五七七．四二公克）、電子秤二台、分裝夾鏈袋七大包（以上分裝
    用物品，被告本院固供稱係供海洛因之用，然本件扣獲之海洛因、安非他命均係
    以夾鏈袋包裝，且已完成分裝，其所使用分裝工具無殊，衡情，應非專供其中某
    種毒品之用，而係供二種毒品共用無訛）扣案可資佐證，而該扣案之晶體及粉末
    ，分別送請高雄醫學院附設中和紀念醫院及法務部調查局鑑驗結果，分屬安非他
    命及海洛因無訛，有該院編號Ｈ0000000號檢驗報告單及該局八十九年三
    月十日陸(一)00000000號鑑定通知書附卷可按，參以被告案發之前經濟
    情況非佳，其以不貲資金販入多量安非他命，進而伺機轉售，衡情其間自有從中
    賺取差價之目的，況證人劉守添自被告處取得安非他命之過程有償、無償區別，
    其有償部分自是有營利意圖，否則逕無償贈送即可，是本件販賣安非他命確出於
    營利意圖無訛。本件事證明確，被告意圖販賣而持有海洛因、販賣安非他命及轉
    讓安非他命犯行堪以認定。
三、核被告所為係犯毒品危害防制條例第四條第二項之販賣第二級毒品罪、同條例第
    五條第一項意圖販賣而持有第一級毒品罪及第八條第二項之轉讓第二級毒品罪。
    上開意圖販賣而持有海洛因部分，公訴人認被告所犯係販賣毒品罪，尚有未洽，
    起訴法條應予變更。被告持有安非他命之低度行為，已為販賣安非他命及轉讓安
    非他命之高度行為所吸收，不另論其持有相關罪責。又被告多次販賣第二級毒品
    安非他命，時間緊接，犯罪構成要件相同，顯係基於概括犯意反覆為之，為連續
    犯，依刑法第五十六條規定論以一罪。被告所犯上開三罪間，犯意各別，罪名互
    異，應予分論併罰。又被告前因違反麻醉藥品管理條例案件，經本院判處有期徒
    刑六月確定，甫於同年十一月二十六日易科罰金執行完畢，有其全國前案紀錄表
    在卷足參，其於五年以內再犯有期徒刑以上之本件三罪，均為累犯，依刑法第四
    十七條規定加重其刑（無期徒刑部分不得加重）。被告意圖販賣而持有之第一級
    毒品海洛因，數量僅及毛重廿．一七公克（合計淨重二０．四五公克，包裝重五
    ．七二公克，純度四九．五七公克，純質淨重一０．一四公克），數量非多，且
    尚未及售出，相對於所犯之罪係屬最輕本刑十年以上有期徒刑之罪，尚有情輕法
    重之情，若處以最輕之刑猶嫌過重，尚有可堪憫恕之處，爰依刑法第五十九條規
    定減輕其刑。被告販賣第二級毒品部分，犯罪事證甚明，原審法院就販賣第二級
    毒品部分予以論罪科刑固非無見，惟查：本件扣獲之安非他命，原審法院未予送
    驗即行遽以判決，致其所認定之毒品重量與實情相左；又原判決諭知應沒收銷燬
    之販賣毒品所得五萬二千元，但於判決事實中未予詳載，且被告所據劉守添所稱
    購買情節，僅係泛稱證詞，並非定則，原審竟判決理由中計以「前後販賣之時間
    達一百五十六日，其中以每五日販賣一次計算，共販賣五十二次，每次販賣所得
    為一千元，則被告販賣所得計為五萬二千」亦有未當，其判決自有違誤，被告上
    訴意旨就販賣第二級毒品部分否認犯罪固無理由，但原判決既有上開瑕疵，應撤
    銷改判；又被告意圖販賣第一級毒品部分犯罪事證亦明，原審法院未予詳究，遽
    諭知被告無罪，於法亦有違誤，原審檢察官就此部分執以為上訴意旨，指摘原判
    決不當，即有理由，自應撤銷改判。審酌被告圖利販賣第二級毒品之對象，依卷
    證僅及一人，其餘則尚未售出，所生危害尚非嚴重，其意圖販賣而持有之海洛因
    毒品數量亦非巨量，尚未因此而獲厚利，情節亦屬非重，惟犯後飾詞否認犯行，
    非有悔意等情及其他一切情狀，爰就上開二罪分別量處如主文第二項所示之刑，
    被告販賣第二級毒品及意圖販賣而持有毒品部分，均屬重罪，依其性質並有褫奪
    公權之必要，爰分別宣告褫奪公權五年、四年。扣案之第二級毒品安非他命（驗
    後毛重五七七‧四二公克）及海洛因十一包（合計淨重二０‧四五公克，純度四
    九‧五七公克，純質淨重一０‧一四公克），均係毒品，均沒收銷燬之（鑑驗中
    所費失之毒品，既已滅失，爰不再諭知沒收銷燬）；扣案電子秤二台、空夾鏈袋
    七大包、攪拌機一台，則係被告所有且係供上開販賣第二級毒品及意圖販賣而持
    有第一級毒品所用，爰依刑法第三十八條第一項第二款宣告沒收；販賣安非他命
    所得新台幣一萬元，則應依同毒品危害防制條例第十九條第一項宣告沒收，如全
    部或一部不能沒收時，以其財產抵償之；此外本件警方所另查扣之吸食器、玻璃
    球、行動電話三支及大張白紙，尚無證據足認係供本件上開所認定之犯罪所用（
    其中行動電話又屬一般日常生活用品），爰不併予宣告沒收。又被告轉讓安非他
    命部分，事證亦明，原審法院乃依據毒品危害防制條例第八條第二項、刑法第十
    一條前段、第四十七條規定，並審酌其轉轉讓安非他命情節認對國民身心有所危
    害，量處有期徒刑七月，認事用法均無不合，量刑亦稱允妥，此部分犯行，被告
    上訴意旨否認犯罪，自無理由，應予駁回，此部分駁回部分所處徒刑另應予上開
    撤銷改判之二部分，定其應執行刑為：應執行有期徒刑十二年，褫奪公權五年，
    扣案之第二級毒品安非他命（驗後毛重五七七‧四二公克）、海洛因十一包（合
    計淨重二０‧四五公克），均沒收銷燬之，扣案之電子秤貳台、空夾鏈袋柒大包
    、攪拌機一台，均沒收，販賣第二級毒品所得新台幣壹萬元沒收之，如全部或一
    部不能沒收時，以其財產抵償之。
據上論斷，應依刑事訴訟法第三百六十九條第一項前段、第三百六十四條、第三百六
十八條、第二百九十九條第一項前段、第三百條，毒品危害防制條例第四條第二項、
第五條第一項、第八條第二項、第十八條第一項前段、第十九條第一項、刑法第十一
條前段、第五十六條、第四十七條、第五十一條第五、八款、第三十七條第二項、第
五十九條、第三十八條第一項第二款，判決如主文。
本案經檢察官林炎昇到庭執行職務。
中    華    民    國     八十九     年      十二      月      二十      日
                              臺灣高等法院高雄分院刑事第八庭
                                  審判長法官  郭雅美
                                        法官  莊飛宗
                                        法官  洪兆隆
右正本證明與原本無異。
如不服本判決，應於判決送達後十日內向本院提出上訴狀，其未述理由者並應於提
出上訴狀後十日內向本院補提理由書（應附繕本)。
                                      書記官  葉淑華
中    華    民    國     八十九     年      十二      月    二十二      日
附錄判決所引法條:
毒品危害防制條列第四條第二項：製造、運輸、販賣第二級毒品者，處無期徒刑或七
                              年以上有期徒刑者，得併科新臺幣七百萬元以下罰
                              金。
毒品危害防制條例第五條第一項：意圖販賣而持有第一級毒品者，處無期徒刑或十年
                              以上有期徒刑，得併科新臺幣七百萬元以下罰金。
毒品危害防制條例第八條第二項：轉讓第二級毒品者，處六月以上五年以下有期徒刑
                              ，得併科新臺幣七十萬元以下罰金。
                                                                        Ｑ


司法院資訊處製作；財團法人民間司法改革基金會備份。
